【裁判字號】    98,交聲,3159
【裁判日期】    980930
【裁判案由】    交管條例聲異
【裁判全文】
臺灣板橋地方法院交通事件裁定      98年度交聲字第3159號
原處分機關  交通部公路總局臺北區監理所板橋監理站
異  議  人
即受處分人  甲○○
上列異議人即受處分人因違反道路交通管理處罰條例案件，對於
交通部公路總局臺北區監理所板橋監理站民國98年8 月17日板監
裁字第裁41-C00000000號違反道路交通管理事件裁決處分聲明異
議，本院裁定如下：
    主  文
原處分關於罰鍰新臺幣肆萬伍仟元部分撤銷。
上開罰鍰撤銷部分，甲○○不罰。
其餘異議駁回。
    理  由
一、按「汽車駕駛人，駕駛汽車經測試檢定酒精濃度超過規定標
    準者，處新臺幣一萬五千元以上六萬元以下罰鍰，並當場移
    置保管該汽車及吊扣其駕駛執照一年」，道路交通管理處罰
    條例第35條第1 項第1 款定有明文；另依同條例第24條第1
    項第2 款規定，有上開第35條第1 項違規之行為者，並應接
    受道路交通安全講習。又依道路交通管理處罰條例第92條第
    1 項所授權訂定之道路交通安全規則第114 條第2 款之規定
    ：「汽車駕駛人飲用酒類或其他類似物後其吐氣所含酒精濃
    度超過每公升0.25毫克或血液中酒精濃度超過百分之0.05以
    上者，不得駕車」，故駕駛汽車經測試檢定超過上開酒精濃
    度者，即屬超過酒精濃度規定標準，依首揭法律規定，當應
    予以處罰。再按道路交通管理處罰條例中所謂「車輛」係指
    在道路上以原動機行駛之汽車（包括機器腳踏車）或以人力
    、獸力行駛之車輛。又所謂「汽車」，係指在道路上不依軌
    道或電力架線而以原動機行駛之車輛（包括機器腳踏車），
    道路交通管理處罰條例第3 條第8 款及道路交通安全規則第
    2 條第1 項第1 款分別定有明文。是騎乘機車若有上開之違
    規行為，亦有前揭處罰規定之適用。
二、原處分意旨略以：異議人即受處分人（下稱受處分人）甲○
    ○騎乘車牌號碼UXS-437 號輕型機車，行經臺北縣中和市○
    ○街與華順街口時，於民國98年8 月10日凌晨0 時9 分許（
    裁決書誤載為10時9 分，應予更正），因有「汽車駕駛人酒
    精濃度超過規定標準（0.55以上）」【臺北縣政府警察局北
    縣警交大字第C00000000 號舉發違反道路交通管理事件通知
    單（下稱舉發通知單）記載為：酒測值達0.60mg/L】違規行
    為，經臺北縣政府警察局中和第二分局國光派出所執勤員警
    以當場舉發。原處分機關依照道路交通管理處罰條例第35條
    第1 項第1 款、第24條第1 項第2 款（裁決書漏載「第24條
    第1 項第2 款」，應予補充更正）之規定，裁處受處分人罰
    鍰新臺幣（下同）45,000元，吊扣駕駛執照12個月，施以道
    安講習之處分等語。
三、異議意旨則略以：受處分人甲○○於98年8 月10日在中和市
    ○○街口被國光所員警臨檢，酒測值0.60，被以「公共危險
    」移送法辦，其飲酒是事實，但經要求員警製作「平衡測試
    表」一切都「合格」，表示其未達酒醉程度，所以不構成「
    公共危險」之要件，其願受法院判決，接受裁罰，但不能接
    受以達「公共危險」之判決，因每人酒精容忍度不同，所以
    不能單憑酒測值就斷定其會造成「公共危險」，而以此來判
    決，為此聲明異議，並請求法官以較輕之酒駕議處云云。
四、經查：
（一）受處分人甲○○騎乘車號UXS-437 號輕型機車，行經臺北
      縣中和市○○街與華順街口，於98年8 月10日凌晨0 時9
      分許，經警測得其呼氣酒精濃度超過標準值（每公升0.60
      毫克），因予舉發，原處分機關乃以「汽車駕駛人酒精濃
      度超過規定標準（0.55以上）」，依道路交通管理處罰條
      例第35條第1 項第1 款、第24條第1 項第2 款之規定，裁
      處受處分人罰鍰45,000元、吊扣汽車駕駛執照12個月，並
      施以道安講習等情，此有上開舉發通知單影本、裁決書影
      本、臺北縣政府警察局中和第二分局98年9 月3 日北縣警
      中申字第0980036464號函所附員警職務報告書及呼氣酒經
      測試器檢定合格證書各1 件在卷可稽，且受處分人於異議
      狀上亦記載「於98 年8月10日在中和市○○街口被國光所
      員警臨檢，酒測值0.60」等語明確，並未否認上揭酒後騎
      乘機車為警查獲之情節；而受處分人同時涉犯刑法第185
      條之3 公共危險罪，業經警方移送臺灣板橋地方法院檢察
      署檢察官偵查後，以98年度速偵字第4603號聲請簡易判決
      處刑，由本院以98年度交簡字第4712號刑事簡易判決判處
      罰金5 萬元，於98年9 月21日確定在案等情，此經本院調
      閱98年度交簡字第4712號本院卷宗核閱無誤，並有臺灣高
      等法院被告前案紀錄表1 份、本院電話記錄查詢表2 紙在
      卷可證，是以受處分人酒後超過規定標準駕駛動力交通工
      具，而受本院判決確定之事實，堪以認定。而受處分人於
      上揭時、地，經警施以呼氣酒精濃度測試，測試結果受處
      分人呼氣酒精濃度已達0.60MG/L遠超過上揭道路交通安全
      規則第114 條第2 款之規定吐氣所含酒精濃度超過每公升
      0.25毫克即不得駕車之標準，依上揭道路交通管理處罰條
      例規定即應予以處罰，是受處分人辯稱其未達酒醉程度，
      不構成公共危險要件云云，顯然不足採信。
（二）按於94年2 月5 日公布，並於95年2 月5 日施行之行政罰
      法第26條規定：「一行為同時觸犯刑事法律及違反行政法
      上義務規定者，依刑事法律處罰之。但其行為應處以其他
      種類行政罰或得沒入之物而未經法院宣告沒收者，亦得裁
      處之。前項行為如經不起訴處分或為無罪、免訴、不受理
      、不付審理之裁判確定者，得依違反行政法上義務規定裁
      處之。」，所謂「其他種類行政罰」，係指違反行政法上
      之義務應受「裁罰性」之「不利處分」，依行政罰法第2
      條規定，包括限制或禁止行為之吊扣證照處分。究其立法
      目的，一行為同時觸犯刑事法律及違反行政法上義務規定
      時，由於刑罰與行政罰同屬對不法行為之制裁，而刑罰之
      懲罰作用較強，故依刑事法律處罰，即足資警惕時，實無
      一事二罰再處行政罰之必要，且刑事法律處罰，由法院依
      法定程序為之，較符合正當法律秩序，應予優先適用，但
      罰鍰以外之沒入或其他種類行政罰，因兼具維護公共秩序
      之作用，為達行政目的，行政機關仍得併予裁處。即道路
      交通主管機關對於汽車駕駛人之酒後駕車行為，依上開道
      路交通管理處罰條例第35條第1 項第1 款規定予以裁罰，
      係對行為人違反行政法上義務規定之行政罰，且該條例關
      於一行為同時觸犯刑事法律及違反行政法上義務規定者，
      並無特別規定。是以，汽車駕駛人酒後駕車行為，經測試
      檢定酒精濃度超過規定標準，同時涉犯刑法第185 條之3
      之公共危險罪嫌者，道路交通主管處罰機關除有上開行政
      罰法第26條第1 項但書規定，得處以其他種類行政罰之情
      形外，關於罰鍰部分，即應依上開行政罰法第26條及道路
      交通管理處罰條例第10條規定，移送地方法院檢察署處理
      ，於移送後，非有上開行政罰法第26條第2 項所定不起訴
      等事由，得依違反行政法上義務規定裁處者，不得再依道
      路交通管理處罰條例第35條第1 項第1 款規定，裁處行為
      人罰鍰之行政罰。
（三）查本件受處分人酒後超過規定標準而駕駛動力交通工具之
      行為，同時涉犯道路交通管理處罰條例第35條第1 項第1
      款規定及刑法第158 條之3 之公共危險罪，其中刑事部分
      ，業經本院以98年度交簡字第4712號刑事簡易判決判處罰
      金5 萬元確定在案等情，已如前述。揆諸上開法律規定，
      受處分人所為之本件酒後駕車行為既同時涉犯刑事法律及
      違反行政法上義務規定，自應優先依刑事法律處罰，非有
      行政罰法第26條第2 項所規定之事由，不得更對受處分人
      處以行政罰性質之罰鍰處分，原處分機關未予詳查，逕以
      受處分人酒精濃度達0.60毫克，已超過規定標準每公升0.
      55毫克以上，對其裁處罰鍰45,000元之部分，有違一事不
      二罰之原則，自難謂適法，受處分人之異議雖無理由，然
      原處分機關此部分之裁決處分既有上開違誤，自應由本院
      撤銷此部分之罰鍰處分。至於吊扣駕駛執照及接受道路交
      通安全講習部分，因屬行政罰法第2 條所規定之其他種類
      行政罰，依同法第26條第1 項但書規定，原處分機關仍得
      依法裁處，自不受前開優先適用刑事法律處罰之限制，附
      此敘明。
五、綜上所述，受處分人雖有於98年8 月10日酒後呼氣酒精濃度
    達每公升0.60毫克之際，仍騎乘車號UXS-437 號輕型機車之
    違規行為，原處分機關依道路交通管理處罰條例第35條第1
    項第1 款、第24條第1 項第2 款規定，裁處受處分人罰鍰45
     ,000 元 ，吊扣駕駛執照12個月，並施以道路交通安全講
    習，固屬有據，然系爭裁決書既有如前述就受處分人系爭酒
    後駕車已經罰金刑罰之同一行為，裁處罰鍰45,000元部分之
    違反一事不二罰違誤之處，且該確定判決所處罰金高於原處
    分裁處罰鍰45,000元，自應由本院將原處分關於罰鍰部分全
    部撤銷，並諭知如主文第2項所示受處分人不罰，以期適法
    。至原處分依法吊扣受處分人駕駛執照12個月，施以道安講
    習部分，核與刑罰罰金之目的不同、種類殊異，乃為達維護
    用路權人生命、身體安全之裁罰性不利處分，原處分機關就
    此部分併予裁處，於法並無不合，此部分異議為無理由，應
    予駁回。
六、結論：依道路交通案件處理辦法第19條、第20條前段，裁定
    如主文。
中    華    民    國    98    年    9     月    30    日
                  交通法庭    法  官  方鴻愷
以上正本證明與原因無異。
如不服本裁定，應於送達後5 日內向本院提出抗告狀。
                              書記官  陳昭綾
中    華    民    國    98    年    9     月    30    日


司法院資訊處製作；財團法人民間司法改革基金會備份。
